【裁判字號】    89,自,287
【裁判日期】    890731
【裁判案由】    詐欺
【裁判全文】
臺灣臺南地方法院刑事判決                          八十九年度自字第二八七號
    自  訴  人  甲○○
    被      告  丙○○
                溫吳鳳嬌
右列被告因詐欺案件，經自訴人提起自訴，本院判決如左：
    主  文
丙○○、溫吳鳳嬌均無罪。
    理  由
一、自訴意旨略以：自訴人於民國八十七年十二月五日，參加被告丙○○、溫吳鳳嬌
    夫妻共同招募之新台幣（下同）一萬元之民間互助會一會，另加外標利息會一會
    ，自訴人係以乙○○名義參加，乙○○也參加一會，因被告當時要求乙○○要負
    責，所以才以乙○○名義參加。不料被告卻在八十九年二月止會，至今已五個月
    之久，被告夫妻始終不出面處理，因認被告等涉犯刑法第三百三十九條第一項之
    詐欺罪嫌云云。
二、按犯罪事實應依證據認定之，無證據不得推定其犯罪事實；又不能證明被告犯罪
    者，即應諭知無罪之判決，刑事訴訟法第一百五十四條、第三百零一條第一項分
    別定有明文。
三、本件自訴人認被告丙○○、溫吳鳳嬌涉有詐欺罪嫌，無非以被告所招集之互助會
    已止會，而被告又未清償債務為依據。訊據被告二人均堅決否認有右揭詐欺犯行
    ，被告丙○○辯稱：伊都在台北上班，互助會是伊太太招募的；被告溫吳鳳嬌則
    辯稱：因為經濟不景氣的關係有些會員倒了，就由伊代付那些會款，付到八十九
    年一月就無力負擔而止會，然後於三月上旬請活會會員來協商，有達成協議，當
    時有通知乙○○，她說其他人怎麼決定就怎麼決定，只要拿回原先繳的會錢，我
    們之前從沒見過自訴人，其他人都說不算利息，但是自訴人堅持要算利息，伊負
    擔不起所以就沒有還錢等語。
四、經查，被告丙○○否認與溫吳鳳嬌共同招募互助會，而證人王贊臣（以其妻方阿
    霞名義參加互助會）、黃阿黎又結證稱會錢都是溫吳鳳嬌收的等語，同時自訴人
    亦自承「會錢都拿給乙○○，被告再向乙○○」等語，足見自訴人並未直接與被
    告就互助會之事接洽過，且自訴人復未曾舉證證明被告丙○○確有與溫吳鳳嬌共
    同招募互助會之情事，故自訴人指述該互助會係被告二人共同招募乙節，顯乏理
    由。次查，本件互助會持續年餘，進行情況並無何異常，止會後被告亦積極與活
    會會員清理債務，此有被告提出之結算總表乙份可稽，且證人王贊臣、黃阿黎亦
    結證稱「被告說被會腳倒會，她墊不出來才倒會，他兒子三月出來跟我們和解，
    三月十五日起每月還我們一萬元，止會前沒有聽說有被冒標。」等語，足徵被告
    並無逃逸不處理債務情形，反是自訴人自承其沒有去參加協調會，當難認被告拒
    不清償債務。況該互助會既於止會前皆進行正常，自不得以其年餘後止會而推論
    被告招募互助會之初即有不法所有之詐欺意圖。同時自訴人自承是案外人乙○○
    問其要不要跟會的，其未與被告接觸等語，則被告焉能施用詐術使其陷於錯誤而
    以乙○○名義參加互助會？再自訴人就被告二人究竟施用何詐術使其陷於錯誤而
    參加互助會等情，復未曾舉證以實其說，尚不得僅憑自訴人空言指述即認定被告
    二人有共同詐欺行為。職是，被告二人所辯尚無違背常情之處，洵堪採信。
五、據上所陳，本件依調查所得證據尚不足以證明被告二人確有詐欺之犯行。此外，
    復查無其他積極證據足資證明被告等有右述犯行，揆諸首開說明，犯罪尚屬不能
    證明，應為無罪之諭知。
六、另按法院認為應科拘役、罰金或應諭知免刑或無罪之案件，被告經合法傳喚無正
    當理由不到庭者，得不待其陳述逕行判決，刑事訴訟法第三百零六條定有明文。
    本件被告丙○○經本院於八十九年六月二十九日審理中當庭諭知改期為八十九年
    七月十七日下午二時三十分續審，被告應自行到庭，不另通知，有該日筆錄可憑
    ，而被告丙○○無故不到庭，依照上開法文意旨，爰不待其陳述逕為無罪判決，
    併予敘明。
七、據上論斷，應依刑事訴訟法第三百四十三條、第三百零一條第一項、第三百零六
    條，判決如主文。
中    華    民    國      八十九    年      七      月      三十一      日
                              臺灣臺南地方法院刑事第一庭
                                  法  官  彭  喜  有
右正本證明與原本無異
如不服本判決，應於送達後十日內，向本院提出上訴狀。
                                  書記官  楊  育  民
中    華    民    國      八十九    年      七      月      三十一      日


司法院資訊處製作；財團法人民間司法改革基金會備份。
